【裁判字號】    91,上訴,2049
【裁判日期】    920114
【裁判案由】    偽造有價證券
【裁判全文】
臺灣高等法院臺中分院刑事判決                  九十一年度上訴字第二四九號
    上  訴  人
    即  被  告  丁○○  女二十.
    指定辯護人  本院公設辯護人  甲○○
右上訴人因偽造有價證券案件，不服臺灣台中地方法院九十一年度訴字第一六九號
中華民國九十一年十月二十四日第一審判決（起訴案號：臺灣台中地方法院檢察署八
十九年度偵字第一八一五五號、九十年度偵字第三六八三號），提起上訴，本院判決
如左：
    主      文
上訴駁回。
    事      實
一、丁○○前在台中市向上市場（台中市○○街一九三巷十四號）經營服飾精品店，
    自民國（下同）八十八年二月間起，為擴大營業及進口貨品銷售急需資金，除向
    台中市第二信用合作社申請使用支票，以簽發俗稱遠期支票之方式向丙○○○調
    借所需資金外，並應丙○○○要求簽發本票作為擔保，而為求更加取信於丙○○○，繼續向丙○○○借款，竟意圖供行使之用，基於概括之犯意，未經其母乙○○及其父戊○○之授權，連續於附表壹、貳所示之時間，在台中市○○路與華美
    街附近、台中市向上市場公共廁所內、台中市○○路某泡沬紅茶店及台中市○○
    路四八四號三樓丙○○○住處，偽造附表壹、貳所示乙○○、戊○○分別與其為
    共同發票人之本票共九張，交付丙○○○作為借款之擔保（借款涉犯詐欺部分，
    已經檢察官認無詐欺犯意，不另為不起訴處分）。嗣因丁○○簽發之支票，自八
    十九年八月十四日起陸續退票（退票金額達新台幣一千七百餘萬元），經丙○○○於八十九年八月二十五日，具狀向台灣台中地方法院檢察署檢察官告訴丁○○
    、戊○○、乙○○涉犯詐欺罪嫌，丁○○始於九十年二月十三日向該署檢察官自
    首上情，並受裁判。
二、案經丁○○自首由台灣台中地方法院檢察署檢察官偵查起訴。
    理      由
一、右揭犯罪事實，業據被告丁○○坦承不諱，核與證人乙○○、戊○○證述之情節
    相符，並有如附表壹、貳所示分別偽造乙○○、戊○○為共同發票人之本票影本
    九張附卷可稽。而附表壹、貳所示之本票皆係被告交予被害人丙○○○，作為借
    款之擔保，復據被害人丙○○○供明，參以卷附本票影本上之金額、日期及發票
    人丁○○、乙○○、戊○○簽名之運筆方式無異，益徵被告之自白與事實相符，
    附表壹、貳所示之本票，其中共同發票人乙○○、戊○○部分確係被告所偽造，
    其犯行已堪認定。至被害人丙○○○雖指稱被告共向伊借款新台幣二千餘萬元，
    一開始是戊○○向伊借款，後來乙○○及被告也向伊借款，皆係伊拿到其等共同
    經營之店內云云，證人鄭梅桂亦證陳伊知道丙○○○曾多次拿現金至店內給丁○○，丙○○○拿錢去時，有好幾次戊○○在店內，也有幫忙算錢，其中一、二次
    ，伊曾聽到戊○○叫丁○○開本票給丙○○○云云，但為被告所否認，被害人丙○○○告訴戊○○、乙○○涉犯詐欺罪嫌部分，亦經檢察官為不起訴處分確定。
    且依常情，被害人丙○○○苟曾借款予戊○○、乙○○，為何未要求戊○○、乙○○親自在本票上簽名？被害人丙○○○指稱借款予戊○○、乙○○及證人鄭梅
    桂所供戊○○叫被告簽發本票，未具體說明時間、金額，又無其他積極事證佐憑
    ，尚難採取，併予敘明。
二、核被告所為，係犯刑法第二百零一條第一項之偽造有價證券罪。其偽造有價證券
    後復持之行使，行使之低度行為，已為偽造之高度行為所吸收，不另論罪。又被
    告先後多次偽造有價證券犯行，時間緊接，犯罪構成要件相同，顯係基於概括之
    犯意反覆實施，為連續犯，應依刑法第五十六條規定論以一罪，並加重其刑。再
    被告係對於未發覺之罪自首而受裁判，應依刑法第六十二條前段規定減輕其刑，
    並予先加後減。原審依刑法第五十六條、第二百零一條第一項、第六十二條前段
    、第二百零五條，罰金罰鍰提高標準條例第一條前段，審酌被告尚無不良前科（
    見卷附台灣台中地方法院檢察署刑案資料查註紀錄表），事後雖已坦承上情，且
    係自首犯罪，惟自陳連同利息共積欠被害人丙○○○新台幣二千餘萬元，僅清償
    新台幣九百餘萬元，迄未與被害人和解，及其犯罪動機、目的、手段、所生危害
    等一切情狀，處以如原審主文所示之刑。如附表壹、貳所示之本票，其中偽造乙○○、戊○○為共同發票人部分，均應依刑法第二百零五條規定諭知沒收。核無
    不合，被告上訴意旨略以伊沒有要偽造有價證券之意思，且伊已還清本票金額，
    只是本票要不回來，請求從輕量刑云云，惟查，被告自承積欠告訴人丙○○○款
    項連同利息共為二千多萬元，伊有還她（指告訴人）九百多萬元（見原審卷第二
    十四頁），則被告尚欠告訴人一千萬元以上之金額，而附表壹、貳所列本票金額
    合計僅二百九十五萬一千元，被告所辯已還清告訴人金額等語，顯不足採，且原
    審量刑已屬妥適，被告上訴核無理由，應予駁回。
三、據上論斷，應依刑事訴訟法第三百六十八條，判決如主文。
本案經檢察官己○○到庭執行職務。
中      華      民      國      九十二  年      一      月      十四    日
                                臺灣高等法院臺中分院刑事第三庭
                                      審判長法  官  陳  朱  貴
                                            法  官  廖  柏  基
                                            法  官  劉  連  星
右正本證明與原本無異。
如不服本判決應於收受送達後十日內向本院提出上訴書狀，其未敘述上訴之理由者並
得於提起上訴後十日內向本院補提理由書（均須按他造當事人之人數附繕本）。
                                            書記官  李  妍  嬅
中      華      民      國      九十二  年      一      月      十五    日
附表壹：
時      間            本票號碼      發票人          發票日  金額（新台幣）
八十九年二月九日      ０四八三０三  丁○○、乙○○  同上    二十萬元
八十九年二月十五日    ０四八三三七  丁○○、乙○○  同上    十萬元
八十九年二月十五日    ０四八三四一  丁○○、乙○○  同上    十萬元
附表貳：
時      間            本票號碼      發票人          發票日  金額（新台幣）
八十九年四月二十五日  ０四八三四六  丁○○、戊○○  同上    二十四萬元
八十九年四月二十五日  四六四八三三  丁○○、戊○○  同上    二十五萬元
八十九年四月二十五日  ０四八三四七  丁○○、戊○○  同上    三十一萬元
八十九年五月二十三日  四六四八三五  丁○○、戊○○  同上    五十五萬元
八十九年五月二十九日  四六四八三七  丁○○、戊○○  同上    十萬一千元
八十九年六月二日      四六四八四０  丁○○、戊○○  同上    一百十萬元
附錄論罪科刑法條
刑法第二百零一條第一項：
意圖供行使之用，而偽造、變造公債票、公司股票或其他有價證券者，處三年以上十
年以下有期徒刑，得併科三千元元以下罰金。
                                                                        Ａ


司法院資訊處製作；財團法人民間司法改革基金會備份。
